【裁判字號】    90,台非,18
【裁判日期】    900112
【裁判案由】    背信
【裁判全文】
最高法院刑事判決                                    九十年度台非字第一八號
    上訴人  最高法院檢察署檢察總長
    被  告  甲○○
右上訴人因被告背信案件，對於台灣高等法院台南分院中華民國八十九年九月二十七
日第二審確定判決（八十八年度上易字第二○○一號，起訴案號：台灣台南地方法院
檢察署八十五年度偵字第六九九四號），認為違法，提起非常上訴，本院判決如左：
    主  文
原判決關於甲○○部分撤銷，由台灣高等法院台南分院依判決前之程序更為審判。
    理  由
非常上訴理由稱：按判決不適用法則或適用不當者，為違背法令，刑事訴訟法第三百
七十八條定有明文。又背信罪之成立以為他人處理事務，意圖為自己或第三人不法之
利益，或損害本人之利益，而為違背其任務之行為，致生損害於本人之財產或其他利
益，為犯罪構成要件，刑法第三百四十二條定有明文。查甲○○係光復樓餐廳股份有
限公司（下稱光復樓餐廳）之董事兼總經理，因股東懷疑該餐廳董事長葉敏芳帳目不
清，於民國（下同）八十一年一月二十八日開股東會，另改選蔡清海為董事長，吳榮
發為監察人，甲○○仍為總經理……竟意圖損害本人之利益，將光復樓八十一年、八
十二年盈餘分配於其他股東，而葉敏芳部分則不予分配，致生損害於葉敏芳之利益。
為原判決所認定之事實。足見被告係受光復樓餐廳之委任為公司總經理，而非葉敏芳
個人所委任；葉敏芳縱未獲得應得之盈餘，其受損害者，乃葉敏芳個人之利益，委任
人光復樓餐廳並無損害可言，核與背信罪之犯罪構成要件不合，奈原判決竟判處被告
有期徒刑八月，揆諸上開說明，顯有適用法則不當之違法。案經判決確定，且對被告
不利，應依刑事訴訟法第四百四十一條、第四百四十三條提起非常上訴，以資救濟等
語。
本院按刑法上之背信罪，必須違背任務之行為，具有圖取不法利益或圖加不法損害之
意思，並致生損害於本人之財產或其他利益，為其構成要件，倘本人利益並未受有損
害，或其受損害，乃基於正當原因，並非不法，則因缺乏犯罪意思要件之故，即難律
以本罪（五十三年台上字第二四二九號判例意旨參照）。查原判決固認定：被告甲○
○係光復樓餐廳之董事兼總經理，因懷疑該餐廳董事長葉敏芳帳目不清，竟將光復樓
餐廳八十一、八十二年盈餘分配予其他股東，而未分配予葉敏芳，致生損害於葉敏芳
之利益，惟未遑一併究明是否因此致生損害於光復樓餐廳本人之財產或利益，遽論甲
○○背信罪刑，自有判決適用法則不當之違背法令。案經確定，非常上訴意旨執以指
摘，洵有理由，因原判決不利於被告，且就被告一方面以中華企業股份有限公司名義
記帳，而任由其本人或部分股東以借支或暫付款名目支領公司款項，另一方面拒不分
配盈餘予葉敏芳之行為，是否具有法律上之正當原因，或不致衍生損害於光復樓餐廳
之財產或利益，未據原審審認明確，無從逕為法律之適用就該案件另行判決，並為維
持被告審級之利益，自應由本院將原判決關於甲○○部分撤銷，由原審法院依判決前
之程序更為審判，以資糾正。
據上論結，應依刑事訴訟法第四百四十七條第二項前段，判決如主文。
中      華      民      國     九十     年      一      月     十二     日
                              最高法院刑事第二庭
                                  審判長法官  莊  來  成
                                        法官  呂  潮  澤
                                        法官  謝  俊  雄
                                        法官  白  文  漳
                                        法官  蘇  振  堂
      右正本證明與原本無異
                                              書  記  官
中      華      民      國     九十     年      一      月     十七     日


司法院資訊處製作；財團法人民間司法改革基金會備份。
